【裁判字號】    89,家抗,37
【裁判日期】    890830
【裁判案由】    宣告死亡
【裁判全文】
臺灣高等法院臺南分院民事裁定  八十九年度家抗字第三七號  Ｊ
      抗  告  人  甲  ○  ○
右抗告人因撤銷詹寬鏞死亡宣告事件，對於中華民國八十九年三月三十一日臺灣雲林
地方法院八十九年度亡字第六號所為裁定提起抗告，本院裁定如左：
      主      文
抗告駁回。
抗告訴訟費用由抗告人負擔。
      理      由
一、按確定死亡之時不當者，依民事訴訟法第六百三十六條之規定，得提起撤銷死亡
    宣告之訴。依同法第六百二十五條準用第五百五十二條之規定，自應於三十日之
    不變期間內提起之；此項期間自聲請人知悉判決時起算，但依第五百五十一條第
    四款或第六款所定事由提起撤銷死亡宣告判決之訴，如聲請人於知有判決時不知
    其事由者，自知悉其事由時起算；死亡宣告後已逾五年者，不得提起撤銷之訴。
    又得提起撤銷死亡宣告之訴之情事，同法第六百三十六條將「受死亡宣告人尚生
    存」與「確定死亡之時不當」，二者併列；惟於同法第六百三十七條明文規定於
    「以受死亡宣告人尚生存」為理由，提起撤銷死亡宣告之訴者，始不適用第五百
    五十二條之規定，顯係規定在「確定死亡之時不當」為理由提起者，仍有第五百
    五十二條期間限制之準用。此在避免法律關係久懸未決，有害公益，為求法律關
    係儘速確定，亦有必要以一定日期為限。在「受死亡宣告之人尚生存者」與「確
    定死亡之時不當者」兩種提起撤銷死亡宣告原因事實情形，其既尚有維持法律關
    係秩序安定之公益目的，非僅在求得法院之裁判等符合真實情形，故不得謂「確
    定死亡之時不當」之情形，與民事訴訟法第六百三十七條「受死亡宣告之人尚存
    者」之規定相當，應類推適用民事訴訟法第六百三十七條之規定。
二、抗告人聲請意旨略以：伊兄詹寬鏞於民國（下同）三十二年（即昭和十八年）遭
    日本政府征召至海外南洋充軍，音訊渺茫，伊嗣後據聞伊兄不幸戰死，遂至法院
    聲請死亡宣告，並經法院宣告詹寬鏞於三十六年八月十五日死亡。嗣伊於六十六
    年六月十日收到日本國厚生省援護局調查課證明伊兄業於昭和十九年（即民國三
    十三年）七月三十一日死亡之證明書，伊本不以為意，惟後因可領取日據時代保
    險金，伊為符合領取之要件，為此聲請撤銷詹寬鏞死亡宣告，更正死亡之時為三
    十三年七月三十一日等語。原裁定以：本件抗告人雖提出日本國厚生省援護局調
    查課死亡證明書、戶籍謄本為證，惟據抗告人自承其業於六十六年六月十日即已
    收受上揭死亡證明書，知悉詹寬鏞確定死亡之日期一事，即應於收受該死亡證明
    書三十日內，檢具相關事證向法院聲請更正詹寬鏞死亡之時之判決，然未為之，
    迄今始提出聲請，顯已逾法定不變期間，而駁回抗告人之聲請，於法即無不合。
三、抗告意旨略以：本件有關詹寬鏞之真正死亡時間為昭和十九年七月三十一日，即
    民國三十三年七月三十一日，有日本政府厚生省所出具之死亡證明書，其真實性
    不容懷疑，為求得法院之裁判符合真實情形，因「確定死亡之時不當」之情形與
    民事訴訟法第六百三十七條雖僅就「受死亡宣告之人尚存者」規定相當，不該直
    接引用民事訴訟法第五百五十二條，而應類推適用民事訴訟法第六百三十七條之
    規定，為此請求將原裁定廢棄，並為更正日期云云。惟查失蹤人詹寬鏞前由其父
    詹竹向台灣嘉義地方法院聲請以五十二年雲亡字第一六號民事判決宣告於中華民
    國三十六年八月十五日下午十二時死亡，於五十三年六月七日申請雲林縣莿桐鄉
    戶政事務所為除戶登記，有該所八十九年六月五日雲莿戶字第一一六０號函附民
    事判決書一份在卷可稽。另抗告人業於原審法院自承其於民國六十六年間收到日
    本國的通知（死亡證明書）才知確定死亡日期（原審卷第二十一頁），足見抗告
    人於民國六十六年間即已知悉有確定死亡時日不當之情，然抗告人迄今始為提出
    聲請，距死亡宣告判決宣示後已逾三十五年，顯早已逾五年之法定不變期間，抗
    告人雖執以確定死亡之時不當應與受死亡宣告之人尚生存情形相當，故應適用民
    事訴訟法第六百三十七條之規定，然查該條之立法理由係以經宣告死亡之人尚生
    存為理由提起此訴者，不應因期間之經過，杜絕其聲明不服之途，而強以現在生
    存之人為死亡，所設之特別規定，抗告人所舉應類推適用顯有未合。是揆首揭說
    明，其訴難謂合法。是原法院裁定駁回之，委無不合。從而抗告論旨，指其不當
    ，求予廢棄，非有理由。
四、據上論結，本件抗告為無理由，依民事訴訟法第四百九十二條第一項、第九十五
    條、第七十八條，裁定如主文。
中      華      民      國    八十九    年      八      月    三十      日
                                    臺灣高等法院臺南分院民事第三庭
~B1審判長法官  林    輝    雄
~B2      法官  高    明    發
~B3      法官  丁    振    昌
右為正本係照原本作成。
不得再抗告。
中      華      民      國    八十九    年      八      月    三十一    日
~B法院書記官  黃    惠    美


司法院資訊處製作；財團法人民間司法改革基金會備份。
